臺灣新北地方法院刑事判決　　　　　　　110年度訴字第893號
公　訴　人　臺灣新北地方檢察署檢察官
被　　　告　林書正



指定辯護人　本院公設辯護人姚孟岑
上列被告因違反毒品危害防制條例案件，經檢察官提起公訴（11
0年度偵字第12755號），本院判決如下：
    主  文
林書正犯販賣第三級毒品未遂罪，處有期徒刑壹年拾月，緩刑參
年，緩刑期間付保護管束，並應向檢察官指定之政府機關、政府
機構、行政法人、社區或其他符合公益目的之機構或團體提供陸
拾小時之義務勞務。扣案含有第三級毒品4-甲基甲基卡西酮之毒
品咖啡包拾伍包（淨重合計伍拾柒點伍柒陸捌公克，驗餘淨重合
計伍拾柒點零壹壹壹公克）、IPHONE 8 PLUS手機（IMEI碼：000
000000000000號，內含門號0000000000號之SIM卡壹張）壹支，
均沒收。
    事  實
一、林書正知悉4-甲基甲基卡西酮為毒品危害防制條例第2條第2
    項第3款所列管之第三級毒品，依法不得販賣，竟意圖營利
    ，基於販賣第三級毒品之犯意，於民國110年3月7日使用扣
    案之IPHONE 8 PLUS手機（IMEI碼：000000000000000號，內
    含門號0000000000號之SIM卡1張，下稱IPHONE 8 PLUS手機
    ）連接網路網路後，以暱稱「台北市-市長（柯文哲）」之
    帳號「＠linwwe」，在APP軟體「抖音」之公開影片留言區
    內張貼內容為「新北營」之販賣毒品訊息，嗣員警王傳業、
    鄭婉如於110年3月8日凌晨1時52分許執行網路巡邏時發現上
    開訊息，即佯裝買家與林書正聯繫，雙方協議以新臺幣（下
    同）6千元之價格，出售含有第三級毒品4-甲基甲基卡西酮
    之毒品咖啡包15包，並約定於同日22時15分許在新北市○○
    區○○○路000號之明志國中校門前進行交易，林書正於約
    定時間步行前往上揭地點，交付毒品咖啡包15包並收取現金
    6千元，王傳業、鄭婉如確認無誤後即表明身分當場將林書
    正逮捕而未遂，為警扣得黑色小惡魔DIABLO字樣之毒品咖啡
    包15包（淨重合計57.5768公克，驗餘淨重合計57.0111公克
    ）及IPHONE 8 PLUS手機1支，始悉上情。
二、案經桃園市政府警察局大園分局（下稱大園分局）報請臺灣
    新北地方檢察署檢察官偵查起訴。
    理  由
一、證據能力：
    按被告以外之人於審判外之言詞或書面陳述，除法律有規定
    者外，不得作為證據。又被告以外之人於審判外之陳述，雖
    不符合同法第159條之1至第159條之4之規定，但經當事人於
    審判程序同意作為證據，法院審酌該言詞陳述或書面陳述作
    成時之情況，認為適當者，亦得為證據；當事人、代理人或
    辯護人於法院調查證據時，知有第159條第1項不得為證據之
    情形，而未於言詞辯論終結前聲明異議者，視為有前項之同
    意，刑事訴訟法第159條第1項、第159條之5分別定有明文。
    本判決以下引用被告以外之人於審判外之陳述，雖屬傳聞證
    據，然公訴人、被告林書正及辯護人於本院審理時均表示同
    意有證據能力（見本院卷第95頁），本院審酌該等證據作成
    時之情況，並無違法不當及證明力明顯過低之瑕疵，以之作
    為證據應屬適當，依刑事訴訟法第159條之5第1項之規定，
    認前揭證據資料均有證據能力。至本判決以下所引用之非供
    述證據，並無證據證明係公務員違背法定程序所取得，且與
    本案待證事實具有自然之關聯性，復經本院於審判期日依法
    踐行調查證據程序，故以之作為本案證據並無不當，均有證
    據能力，自得採為本案認定被告犯罪事實之基礎。
二、認定犯罪事實所憑之證據及理由：
  ㈠上開犯罪事實，業據被告於警詢、偵訊、本院準備程序及審
    理時均坦承不諱（見偵卷第13至18頁、第87至89頁，本院卷
    第58頁、第95頁），並有大園分局偵查隊110年3月8日偵查
    佐王傳業、鄭婉如職務報告1份、大園分局110年3月8日搜索
    扣押筆錄暨扣押物品目錄表1份、員警與被告在「抖音」及
    通訊軟體「微信」之對話紀錄照片擷圖共17張、扣案之毒品
    咖啡包照片19張、臺北榮民總醫院110年4月14日毒品成分鑑
    定書（檢體編號：C0000000號）1份（下稱毒品成分鑑定書
    ）附卷可參（見偵卷第11頁、第35至39頁、第59至66頁、第
    69至74頁、第101至105頁），足認被告之自白與事實相符，
    堪予採信。
  ㈡又買賣第三級毒品係我國所禁止之犯罪行為，此為國人所知
    悉，而按我國查緝販賣第三級毒品執法甚嚴，對於販賣毒品
    者尤科以重度刑責，又販賣毒品既係違法行為，當非可公然
    為之，亦無公定價格，且容易分裝並增減份量，而每次買賣
    之價量，可能隨時依雙方關係深淺、資力、需求量及對行情
    之認知、來源是否充裕、查緝是否嚴謹、購買者被查獲時供
    述購買對象之可能風險之評估等情形，而異其標準，非可一
    概而論，然販賣之人從價差或量差中牟利之方式雖異，其意
    圖營利之販賣行為則同一。經查，本件被告於警詢時陳稱：
    這次面交15包毒品咖啡包如果成功的話，伊可以獲利2千元
    等語（見偵卷第15頁），足見被告確有販售毒品咖啡包以獲
    得利益之犯意，則被告主觀上具有營利意圖，至為灼然。綜
    上所述，本件事證已臻明確，被告販賣第三級毒品未遂之犯
    行，洵堪認定，應依法論科。
三、論罪科刑：
  ㈠按刑事偵查技術上所謂之「釣魚偵查」，係指對於原已犯罪
    或具有犯罪故意之人，以設計引誘之方式，使其暴露犯罪事
    證，而加以逮捕或偵辦而言，此乃純屬偵查犯罪技巧之範疇
    ，並未違反憲法對於基本人權之保障，且於公共利益之維護
    有其必要性。警方為求破案，授意執勤員警佯裝購毒而與毒
    販聯繫，經毒販允諾，依約攜帶毒品交付予佯裝購毒之人，
    旋為埋伏員警當場查獲者，於此誘捕偵查案件，販毒者雖有
    販毒之故意，且依約攜帶毒品前往交付，並已著手實施販毒
    之行為，然因係受警員引誘偽稱欲購買毒品，警員原無買受
    毒品之意思，其虛與買賣毒品，意在辦案，以求人贓俱獲，
    伺機逮捕，實際上不能真正完成買賣毒品之行為，而應僅論
    以販賣毒品未遂罪（最高法院93年度台上字第1159號判決、
    100年度台上字第4498號判決、85年度第4次刑庭會議決議意
    旨參照）。本件被告與偽為買家之員警談妥交易內容後，即
    攜帶毒品咖啡包至約定地點，欲販予佯裝購毒之員警並收取
    價金，嗣經警表明身分而遭查獲，則被告既已著手實施販賣
    毒品行為，因員警欠缺購買真意而不遂，應屬未遂犯，是核
    被告所為，係犯毒品危害防制條例第4條第6項、第3項販賣
    第三級毒品未遂罪。其於販賣前，意圖販賣而持有第三級毒
    品之低度行為，應為其販賣之高度行為所吸收，不另論罪。
  ㈡刑之加重、減輕：
  ⒈按毒品危害防制條例第17條第2項規定：「犯第4條至第8條
    之罪於偵查及歷次審判中均自白者，減輕其刑」。經查，被
    告於警詢、偵查及本院審理時均自白上開販賣第三級毒品未
    遂之犯行，業如前述，應依毒品危害防制條例第17條第2項
    規定減輕其刑。
  ⒉被告已著手販賣第三級毒品，然因員警實施誘捕偵查而不遂
    ，為未遂犯，應依刑法第25條第2項規定，按既遂犯之刑度
    減輕其刑，並依法遞減之。
  ⒊被告雖於警詢、偵訊時陳稱：伊係與趙偉傑共同販賣毒品，
    伊負責張貼販賣毒品訊息、聯繫買家及與買家面交毒品，趙
    偉傑負責向上游購買毒品咖啡包作為毒品來源等語（見偵卷
    第14至15頁），員警依照被告之供述循線追查，惟檢視IPHO
    NE 8 PLUS手機內訊息未見有何被告與第三人趙偉傑共同販
    賣毒品、分工、獲利分配等情事，且未發現相關監視器畫面
    等積極證據，致無其他事證證明第三人趙偉傑與被告有共同
    販賣之情況等情，有大園分局偵查隊110年11月5日偵查佐王
    志嘉職務報告1份在卷可稽（見本院卷第75頁），足見並未
    因此查獲其他正犯或共犯，自無毒品危害防制條例第17條第
    1項之適用，附此敘明。
  ㈢爰以行為人之責任為基礎，審酌被告正值青年，不思以正當
    途徑獲取財物，明知毒品危害身心甚劇，且一經成癮，甚且
    影響社會治安，危害深遠，竟無視政府制定毒品危害防制條
    例杜絕毒品犯罪之禁令，販賣第三級毒品欲藉以牟利，助長
    施用毒品之行為，間接危害社會、國家，所為實屬不該，然
    考量本件未生販賣毒品之結果即遭查獲，且所圖獲利非高，
    兼衡其並無前科之素行、犯罪動機、目的、手段、情節，自
    陳高中畢業之智識程度、從事餐飲業、月薪3萬5千元、與父
    親同住之經濟、生活狀況（見本院卷第97頁），犯罪後始終
    坦承犯行之態度等一切情狀，量處如主文欄所示之刑，以資
    警惕。
  ㈣被告未曾因故意犯罪受有期徒刑以上刑之宣告，有臺灣高等
    法院被告前案紀錄表1份在卷足憑，堪認素行尚可，審酌被
    告係一時失慮誤蹈法網，販賣數量非鉅，圖利亦甚少，所造
    成之社會整體危害程度亦較輕微。參以其於警詢、偵訊及本
    院審理時，均坦認犯行不諱，顯見已知悔悟，且於本院審理
    時自陳目前有正當工作，業如前述。本院因認被告經此偵、
    審程序後，當知警惕，諒無再犯之虞，前開宣告之刑，以暫
    不執行為當，爰依刑法第74條第1項第1款規定，宣告緩刑3
    年，以勵自新。又為使被告知所警惕，同時培養服務社會之
    積極人生觀，避免再誤蹈法網，依刑法第74條第2項第5款規
    定，諭知其應向檢察官指定之政府機關、政府機構、行政法
    人、社區或其他符合公益目的之機構或團體，提供60小時之
    義務勞務，並依同法第93條第1項第2款諭知於緩刑期間付保
    護管束，以期給予自新機會之同時，亦可收矯正及社會防衛
    之效。倘被告違反上開應行負擔之事項且情節重大，足認原
    宣告之緩刑難收其預期效果，而有執行刑罰之必要者，依刑
    法第75條之1第1項第4款之規定，檢察官得向本院聲請撤銷
    其緩刑之宣告，附此敘明。
四、沒收部分：
  ㈠按毒品危害防制條例第18條第1項後段規定查獲之第三、四
    級毒品，無正當理由而擅自持有者，沒入銷燬之；此應沒入
    銷燬之毒品，專指查獲施用或持有（未成罪）之第三、四級
    毒品而言；倘屬同條例相關法條明文規定處罰之犯罪行為，
    即非該條項應依行政程序沒入銷燬之範圍；再同條例對於查
    獲之製造、運輸、販賣、意圖販賣而持有、以非法方法使人
    施用、引誘他人施用及轉讓、持有一定數量以上第三、四級
    毒品之沒收，並無特別規定，如其行為已構成犯罪，則該毒
    品即屬不受法律保護之違禁物，應回歸刑法之適用（最高法
    院98年度台上字第2889號、99年度台上字第2733號判決意旨
    參照）。查扣案黑色小惡魔DIABLO字樣之毒品咖啡包15包（
    淨重合計57.5768公克，驗餘淨重合計57.0111公克），經送
    驗結果，含有4-甲基甲基卡西酮成分乙情，有前開毒品成分
    鑑定書1份附卷可參（見偵卷第103頁），為被告本件販賣毒
    品未遂行為所持毒品，應依刑法第38條第1項前段規定宣告
    沒收，盛裝上開毒品之包裝袋，均因包覆毒品留有毒品殘渣
    ，難以完全析離，應整體視為毒品之一部，併予宣告沒收；
    已鑑驗用罄部分，因已滅失，不再為沒收之諭知。
  ㈡按犯第4條至第9條、第12條、第13條或第14條第1項、第2項
    之罪者，其供犯罪所用之物，不問屬於犯罪行為人與否，均
    沒收之，毒品危害防制條例第19條第1項定有明文。查本件
    扣案之IPHONE 8 PLUS手機，係被告用來與喬裝買家之員警
    聯絡販毒事宜乙節，業據被告於偵訊時陳述明確（見偵卷第
    88頁），係被告犯本案所用之物，應依毒品危害防制條例第
    19條第1項規定宣告沒收。
據上論斷，應依刑事訴訟法第299條第1項前段，毒品危害防制條
例第4條第6項、第3項、第17條第2項、第19條第1項，刑法第11
條、第25條第2項、第74條第1項第1款、第2項第5款、第93條第1
項第2款、第38條第1項，判決如主文。
本案經檢察官陳香君偵查起訴，由檢察官王家春到庭執行公訴。
中    華    民    國   110    年    12    月     2    日
                  刑事第十七庭  審判長法  官  陳正偉
                                      法  官  黃俊雯
                                      法  官  趙悅伶
上列正本證明與原本無異。
如不服本判決，應於判決送達後20日內敘明上訴理由，向本院提
出上訴狀 (應附繕本) ，上訴於臺灣高等法院。其未敘述上訴理
由者，應於上訴期間屆滿後20日內向本院補提理由書「切勿逕送
上級法院」。
                                      書記官  許怡芬
中    華    民    國   110    年    12    月    2     日
附錄論罪科刑之法條：
毒品危害防制條例第4條
製造、運輸、販賣第一級毒品者，處死刑或無期徒刑；處無期徒
刑者，得併科新臺幣3千萬元以下罰金。
製造、運輸、販賣第二級毒品者，處無期徒刑或10年以上有期徒
刑，得併科新臺幣1千5百萬元以下罰金。
製造、運輸、販賣第三級毒品者，處7年以上有期徒刑，得併科
新臺幣1千萬元以下罰金。
製造、運輸、販賣第四級毒品者，處5年以上12年以下有期徒刑
，得併科新臺幣5百萬元以下罰金。
製造、運輸、販賣專供製造或施用毒品之器具者，處1年以上7年
以下有期徒刑，得併科新臺幣1百50萬元以下罰金。
前五項之未遂犯罰之。